臺灣高等法院臺南分院刑事裁定　　　　　　九十一年度交抗字第一六號　　 Ｇ
　　　抗　告　人　甲　○　○
右列抗告人因違反道路交通管理處罰條例案件，不服臺灣臺南地方法院中華民國九十
一年七月五日所為裁定（九十一年度交聲字第一０三號）提起抗告，本院裁定如左：
      主      文
抗告駁回。
      理      由
一、抗告意旨略以：抗告人甲○○於民國九十一年二月二十一日十五時八分許，行駛
    於國道一號南向車道，在南下二五八公里三百多公尺處被交通警察攔下，以抗告
    人超速及未帶駕照為由，開具罰單，惟：（一）抗告人因現今社會形態改變，科
    技進步，怕眾多證照資料如遺失被歹徒利用，所以把證照影印隨身攜帶，當天向
    交警提出行車、駕照及身分證影印本以供電腦調查，抗告人並未違規未帶駕照。
    （二）當天車輛很多，交警手持雷達測速器在路肩測速，測速器只能顯示數字，
    又不能證明那輛車超速，交警不能以有爭議之儀器，來製造更多交通問題，抗告
    人實在沒有超速云云。
二、按汽車行駛高速公路，應依速限標誌指示；汽車駕駛人，有駕駛車輛未隨身攜帶
    駕駛執照情形者，處新臺幣（以下同）三百元以上六百元以下罰鍰；汽車行駛於
    高速公路或設站管制之道路，而不遵管制之規定者，處汽車駕駛人新臺幣三千元
    以上六千元以下罰鍰；汽車駕駛人有違反道路交通管理處罰條例第三十三條情形
    者，除依原條款處罰鍰外，並予記違規點數一點，高速公路交通管制規則第五條
    前段，道路交通管理處罰條例第二十五條第三款、第三十三條第一項、第六十三
    條第一項第三款，分別定有明文。
三、經查：
    （一）本件抗告人於九十一年二月二十一日十五時八分許，駕駛車牌號碼ＵＧ－
          九六七號自用小客車，以每小時一百二十六公里之時速，行經行車速限為
          每小時一百公里之國道一號中山高速公路南下二百五十八公里處，為警舉
          發之事實，除有內政部警政署國道公路警察局所填具之公警局交字第Ｚ0
          0000000號舉發通知單為證外，另證人即當日執勤之內政部警政署
          國道公路警察局第四警察隊警員湯志堅於九十一年五月二十七日原審法院
          調查中結證稱：「是我告發的，在國道南下二五八公里處，在戰備跑道上
          ，當時陳先生是超速違規，是用手持式雷達測速槍測速的，我測到的速度
          是一二六公里，我測速後，因異議人是在內側車道上，所以我們用警車把
          他攔在路肩二百六十公里處的路肩把異議人攔下，請異議人出示證件，再
          開單舉發其異議事項」「我們是站在車外，因為手持式的需以手持雷達測
          速槍，才能測速。這件是我們用目測發現有超速的情形，才會用手持式雷
          達測速槍來瞄準異議人的車」「我們當時是站在二五八公里加三百公尺處
          測速，但是我們是往後瞄準的，所以異議人超速的地點應該較二五八公里
          為北方」（見原卷第六十四頁至六十五頁）等語，證人湯志堅對於如何發
          現抗告人在內側車道超速行駛，以手持式雷達測速槍測得時速為一二六公
          里後，即駕駛警車示意抗告人停車受檢，於南下二百六十公里處將抗告人
          攔下後開單舉發等情證述極為詳盡，而該手持雷達測試器係針對特定車輛
          測試，於發現測試之特定車輛超速後，即駕警車攔截違規車輛示意停車受
          檢，違規車輛並未逸脫證人之視線，其所為證言，應堪信為真實。
    （二）又前揭用以採證行車有無超速之手提雷式射槍測速器，係國外先進科學儀
          器，目前我國經濟部中央標準局雖尚未有檢定雷射槍測試速器之規範，然
          該測速器於國外業經檢驗合格，該檢驗合格文件譯本並經我國法院認證等
          情，此有內政部警政署國道公路警察局第四隊九十一年五月二十一日公警
          國四刑字第０九一０００五四七０號函及所附之認證書、實驗室及野外鑑
          測報告各一紙在卷可憑（見原審卷第三十七頁至五十四頁），足認警方據
          此測定抗告人所有之前述自用小客車於右揭時地有違規超速之事實，確屬
          真實有據。
    （三）再按交通警員掣單舉發違反道路交通管理處罰條例所列之違規事實，本質
          上為行政處分，係公務員基於職務上權力，依法就特定之具體事件所為具
          公法上效果之單方行政行為，基於公務員為公法上行為具有公信力之原則
          ，該行政處分當可被推定為真正，其據以依法處分之事實認定亦為正確無
          誤，本此公信原則，乃立法者賦予行政機關制定違反道路交通事件統一裁
          罰標準及處理細則，使執勤警員得當機立即處分（如違反道路交通管理事
          件統一裁罰標準及處理細則第二十三條得逕行舉發之規定），以維護交通
          秩序、安全之行政目的，並保障人民之生命、身體及財產法益。反之，若
          謂公務員一切行政行為均需預留證據以證其實，則國家行政勢必窒礙難行
          ，據此，刑事訴訟法就犯罪證據有關之規定中，與屬行政秩序罰之交通違
          規裁罰本旨不合之部分，自不在準用之列。本件受處分人即抗告人雖辯稱
          ：攔檢員警不能證明係抗告人車輛超速云云，然在無其他積極證據，足資
          證明執勤員警對於抗告人所為之前開違規超速舉發，所依據之事實有何不
          實或瑕疵存在。揆諸前開所述，交通警員本其維護交通秩序、確保行車安
          全，基於職責，在確認違規超速車輛無誤後，所為之舉發自應受到合法、
          正確之推定。
    綜上所述，抗告人於右揭時地確有駕車超速二十六公里之事實，應可認定。
四、抗告人於上述時、地違規超速之事實，既堪認定，則原處分機關據此並引用前開
    道路交通管理處罰條例第三十三條第一項之規定，裁處抗告人罰鍰三千元（另未
    帶駕照部分裁處三百元，合計三千三百元），並依同條例第六十三條第一項規定
    記違規點數一點，於法即無不當。原審以抗告人確有前開違規超速之事實，認原
    處分機關所為之裁罰處分並無不合，而駁回抗告人在原審之異議，本院經核原裁
    定，認事用法，俱無不合。抗告人猶執陳詞否認違規，指摘原裁定不當，此部分
    之抗告為無理由，應予駁回。
五、末查：本件抗告人對於裁決機關裁決抗告人駕駛車輛，未隨身攜帶駕駛執照，處
    罰鍰新台幣三百元部分，抗告人於原審並未表示不服聲明異議，此有聲明異議狀
    （原審卷第三至六頁）可稽，原審因而予說明而未加以裁判，尚無不合，抗告人
    就未聲明不服部分提起抗告，此部分之抗告為不合法，應予駁回。
據上論斷，應依道路交通案件處理辦法第二十六條，刑事訴訟法第四百零八條第一項
前段、第四百十二條，裁定如主文。
中    華    民    國      九十一      年      九      月      三        日
                                  臺灣高等法院臺南分院刑事第七庭
                                      審判長法官  蔡    崇    義
                                            法官  宋    明    中
                                            法官  許    進    國
右正本證明與原本無異。
不得再抗告。
                                      法院書記官  李    淑    華
中    華    民    國      九十一      年      九      月      五        日
